臺灣高等法院民事判決
108年度上字第1021號
上  訴  人  鄭王燕芳
訴訟代理人  陳佳瑤律師
            李嘉泰律師
            葉昱廷律師
被 上訴 人  永和膠業廠有限公司
法定代理人  鄭智仁  
訴訟代理人  張立業律師
複 代理 人  段誠綱律師
訴訟代理人  謝昀成律師

上列當事人間請求第三人異議之訴事件，上訴人對於中華民國10
8年5月31日臺灣新北地方法院108年度重訴字第178號判決提起上
訴，本院於109年5月26日言詞辯論終結，判決如下：
    主      文
上訴駁回。
第二審訴訟費用由上訴人負擔。
    事實及理由
一、上訴人主張：被上訴人於民國108年1月23日以原法院106年
    度重訴字第497號民事判決為執行名義，供擔保後聲請對訴
    外人即債務人鄭智銘為假執行（案列原法院108年度司執字
    第11906號，下稱系爭執行事件），經原法院執行處於同年2
    月22日核發新北院輝108司執公字第11906號執行命令，扣押
    鄭智銘對被上訴人之出資額（下稱系爭執行程序）。惟鄭智
    銘之出資額新臺幣（下同）600萬元（下稱系爭出資額），
    實際為伊借名登記於鄭智銘名下，並為被上訴人及其全體股
    東所明知，訴外人鄭智仁為爭奪家族經營權，不惜反覆其詞
    ，改稱系爭出資額為鄭智銘所有，且擅以被上訴人名義對系
    爭出資額為強制執行，顯係以損害伊與鄭智銘為主要目的，
    有權利濫用並違反誠信原則，伊就系爭出資額自有足以排除
    強制執行之權利，爰依強制執行法第15條規定提起本件訴訟
    ，並聲明：系爭執行程序應予撤銷。原審判決上訴人敗訴，
    上訴人不服提起上訴，並聲明：㈠原判決廢棄。㈡系爭執行程
    序應予撤銷。
二、被上訴人則以：上訴人雖終止借名登記且已請求鄭智銘返還
    系爭出資額，惟系爭出資額轉讓行為依修正前公司法第111
    條第3項規定，應經其他全體股東同意始生效力，然因伊公
    司股東鄭皓中表示不同意，該移轉行為不生效力，則登記鄭
    智銘名下之系爭出資額在尚未合法移轉予上訴人前，系爭出
    資額仍為系爭執行事件債務人鄭智銘所有，上訴人並無足以
    排除強制執行之權利。伊係依法強制執行系爭出資額，無違
    反誠信原則等語，資為抗辯。並答辯聲明：上訴駁回。
三、不爭執事項：（見本院卷49、55頁，並因論述調整修刪文字
    ）
  ㈠被上訴人目前登記之股東為鄭智銘、鄭智仁、鄭皓中、陳淑
    敏，登記之出資額分別為600萬元、600萬元、100萬元、300
    萬元。
  ㈡鄭智銘與上訴人於103年7月1日在新北市○○區○○○○○○○○○○○號
    ：103年民調字第417號），調解成立内容為：「…雙方同意
    ：一、相對人（即鄭智銘）願於一○三年九月一日前移轉永
    和膠業廠有限公司出資額新台幣陸佰萬元整予聲請人（即上
    訴人），並願協同至主管機關辦理變更登記（出資移轉業經
    其他全體股東過半同意，同意書如附卷），所需相關規費由
    聲請人支付」（下稱系爭調解）。
  ㈢系爭調解内容所示之出資額移轉行為，因違反行為時公司法
    第111條第3項規定而無效，業經臺灣新北地方法院104年度
    訴字第1571號、本院105年度上字第136號、最高法院107年
    度台上字第786號判決確定。
四、本院之判斷：
  ㈠按借名登記為內部關係，借名人終止借名登記關係後，請求
    出名人返還有限公司之出資，將造成股東、出資額異動，影
    響股東相互間之和諧、信賴關係。倘出名人為董事，該轉讓
    行為適用修正前公司法第111條第3項規定，應經其他全體股
    東之同意，始生效力，不因借名人是否與出名人在鄉鎮市公
    所調解委員會成立調解，而有所不同。惟在出資轉讓行為生
    效前，其他任一股東表示不同意，則該轉讓行為確定不備公
    司法第111條第3項規定要件而不生效力，不因嗣後另有全體
    股東同意之新狀態，而轉為有效（最高法院107年度台上字
    第786號判決意旨參照）。查鄭智銘於系爭調解成立時，為
    被上訴人公司股東兼董事長（見原審卷142頁），依修正前
    公司法第111條第3項規定，其出資轉讓應得全體股東同意，
    始生效力。惟系爭調解內容僅記載「出資移轉業經其他全體
    股東過半同意」（見不爭執事項㈡），且其中股東鄭皓中業
    以104年4月13日書狀送達鄭智銘，表明「按公司法第111條
    第3項之規定…鄭智銘若欲將其所有出資額之全部或一部移轉
    予…鄭王燕芳（按指上訴人），應得永和公司（按指被上訴
    人）之全體股東同意，否則轉讓之約定應歸於無效。而…鄭
    智銘之出資額移轉並未徵得…鄭皓中與…鄭智仁之同意…鄭智
    銘與…鄭王燕芳間之移轉約定當然無效…」等語（參另案鄭智
    仁訴請確認鄭智銘與被上訴人即永和公司間之董事及董事長
    委任關係不存在事件所憑事證，案列本院105年度上字第136
    號，見原審卷123至129頁），表示不同意斯時身兼被上訴人
    公司董事長之鄭智銘轉讓系爭出資額，依上開說明，該轉讓
    自不生效力。縱鄭皓中嗣於同年8月20日再以書面為同意之
    表示（見原審卷17頁），仍無從使已確定無效之行為轉為有
    效，系爭出資額在法律上仍歸屬鄭智銘所有，不受系爭調解
    內容記載其與上訴人間有借名登記存在之影響。
　㈡次按借名登記契約為借名人與出名人間之債權契約，出名人
    依其與借名人間借名契約之約定，通常固無管理、使用、收
    益、處分借名財產之權利，然此僅為出名人與借名人間之內
    部約定，其效力不及於第三人。出名人基於其與借名人間之
    內部關係即借名登記契約，對於借名人負契約約定之義務，
    及於借名登記契約終止時，負將借名登記之物返還予借名人
    之給付義務。又按強制執行法第15條規定之第三人異議之訴
    ，所謂第三人就執行標的物有足以排除強制執行之權利者，
    係指對於執行標的物有所有權、典權、留置權、質權存在情
    形之一者而言；若為執行標的之不動產係登記於執行債務人
    名下所有，縱令該第三人（即借名人）與執行債務人（出名
    人）間有借名登記或信託登記之情形，亦僅得依借名登記或
    信託登記關係，享有請求執行債務人返還該不動產所有權之
    債權而已，系爭為執行標的之所有權人既為執行債務人，該
    第三人即無足以排除強制執行之權利（最高法院103年度台
    上字第1518號、第2142號判決、68年台上字第3190號判例、
    97年度台上字第637號判決意旨參照）。是依上開說明，上
    訴人就系爭出資額縱與鄭智銘間有借名登記關係存在，在未
    為移轉登記前，上訴人僅對鄭智銘取得返還系爭出資額之債
    權請求權，對外並未取得排除他人得向系爭出資額登記名義
    人即鄭智銘聲請強制執行之權利。準此，在鄭智銘未合法有
    效將系爭出資返還上訴人之前，上訴人對外仍非系爭出資額
    之所有人，自無從依強制執行法第15條規定請求撤銷系爭執
    行程序。
　㈢復按強制執行法第15條所定第三人異議之訴，係第三人就執
    行標的物，因行使排除強制執行之權利，聲明不服之方法。
    故在第三人異議之訴，所應審究者，係在第三人對於執行標
    的物，有無排除強制執行之權利。至該強制執行事件所依據
    之執行名義，是否有瑕疵，則屬另一問題，非第三人異議之
    訴所得審究判斷（最高法院73年度台上字第2934號判決意旨
    參照）。上訴人雖以鄭智仁為爭奪家族經營權，不惜反覆其
    詞，明知系爭出資額為其借名登記於鄭智銘名下，竟擅以被
    上訴人名義對系爭出資額強制執行，顯係以損害上訴人與鄭
    智銘為主要目的，有違誠信原則云云。惟系爭出資額在法律
    上既仍屬鄭智銘所有，上訴人對之即無排除強制執行之權利
    ，縱系爭執行事件所憑之執行名義涉有誠信問題，依上開說
    明，上訴人亦不得以提起第三人異議之訴方式為之。
　㈣綜上，上訴人主張系爭出資額僅借名登記在鄭智銘名下，實
    際為其所有，其有排除對系爭出資額強制執行之權利云云，
    要難憑採。
五、綜上所述，上訴人依強制執行法第15條規定，請求撤銷系爭
    執行程序，為無理由，不應准許。原審所為上訴人敗訴之判
    決，並無不合。上訴意旨指摘原判決不當，求予廢棄改判，
    為無理由，應駁回其上訴。
六、本件事證已臻明確，兩造其餘之攻擊或防禦方法及所用之證
    據，經本院斟酌後，認為均不足以影響本判決之結果，爰不
    逐一論列，附此敘明。
七、據上論結，本件上訴為無理由，依民事訴訟法第449條第1項
    、第78條，判決如主文。
中　　華　　民　　國　　109 　年　　6 　　月　　16　　日
                    民事第三庭    
                        審判長法  官  林玉珮
                              法  官  何君豪
                              法  官  朱美璘
正本係照原本作成。
如不服本判決，應於收受送達後20日內向本院提出上訴書狀，其
未表明上訴理由者，應於提出上訴後20日內向本院補提理由書狀
（均須按他造當事人之人數附繕本）上訴時應提出委任律師或具
有律師資格之人之委任狀；委任有律師資格者，另應附具律師資
格證書及釋明委任人與受任人有民事訴訟法第466 條之1第1項但
書或第2項（詳附註）所定關係之釋明文書影本。如委任律師提
起上訴者，應一併繳納上訴審裁判費。
中　　華　　民　　國　　109 　年　　6 　　月　　16　　日
　　　　　　　　　    　　　　書記官  林敬傑
附註：
民事訴訟法第466條之1（第1項、第2項）：
對於第二審判決上訴，上訴人應委任律師為訴訟代理人。但上訴
人或其法定代理人具有律師資格者，不在此限。
上訴人之配偶、三親等內之血親、二親等內之姻親，或上訴人為
法人、中央或地方機關時，其所屬專任人員具有律師資格並經法
院認為適當者，亦得為第三審訴訟代理人。